【裁判字號】    97,訴,2867
【裁判日期】    970821
【裁判案由】    侵權行為損害賠償
【裁判全文】
臺灣臺北地方法院民事判決              97年度訴字第2867號
原      告  甲○○○
訴訟代理人  蔡樹基律師
被      告  乙○○
訴訟代理人  呂錦律師
上列當事人間請求侵權行為損害賠償事件，本院於中華民國97年
8月7日言詞辯論終結，判決如下：
    主  文
被告應給付原告新臺幣參萬壹仟柒佰壹拾元，及自民國九十七年
四月二十二日起至清償日止，按年息百分之五算之利息。
原告其餘之訴駁回。
訴訟費用由被告負擔千分之六，其餘由原告負擔。
本判決得假執行；但被告以新臺幣參萬壹仟柒佰壹拾元為原告預
供擔保後，得免為假執行。
    事實及理由
甲、程序方面：
    按訴狀送達後，原告不得將原訴變更或追加他訴。但擴張或
    減縮應受判決事項之聲明者，不在此限。民事訴訟法第255
    條第1項第3款定有明文。本件原告甲○○○起訴時訴之聲明
    第1項原主張：被告乙○○應給付原告新臺幣（下同）535萬
    2,290元，及自起訴狀繕本送達翌日起至清償日止，按年息5
    ％計算之利息；嗣於本院民國97年5月28日準備程序中變更
    為：被告應給付原告526萬5,518元，及自起訴狀繕本送達翌
    日起至清償日止，按年息5％計算之利息。核其性質係減縮
    應受判決事項之聲明，按諸上揭規定，自應予准許之。
乙、實體方面：
一、原告主張：原告於95年3月17日身穿孝服手持招魂幡在總統
    府前行走陳情，適被告搭乘訴外人洪文吉所駕駛車號846-CG
    號營業小客車行經總統府前，因見原告身穿孝服陳情而心生
    不滿，即下車對原告以「幹你娘」等言詞辱罵，並出手毆打
    原告，致原告因而眼鏡毀損，並受有左手擦傷合併瘀血、右
    手瘀血之傷害，被告並經本院以96年度簡字第1487號刑事判
    決認被告因犯傷害、公然侮辱及毀損罪，判處拘役35日，緩
    刑2年確定。另被告明知原告未對其傷害、公然侮辱及毀損
    ，仍對原告提出傷害、公然侮辱及毀損罪之告訴，經本院以
    96年度簡上字第237號刑事判決諭知原告無罪，並經臺灣高
    等法院以96年度上易字第2436號刑事判決駁回檢察官之上訴
    確定在案。被告上開行為，均已對原告構成侵權行為，爰依
    侵權行為之法律關係，請求被告賠償原告所受損害，包括醫
    療費用710元、手鐲305萬元、太陽眼鏡1萬元、自美國往返
    機票之交通費用20萬4808元及精神慰撫金200萬元等語。並
    聲明：(一)被告應給付原告526萬5,518元，及自起訴狀繕本送
    達翌日起至清償日止，按年息5％計算之利息；(二)願供擔保
    ，請准宣告假執行。
二、被告則以：被告於上開時、地因見原告羞辱國家殿堂，乃基
    於義憤下車前去制止，逆料原告竟持招魂幡毆打被告，被告
    為求自衛而與原告有所拉扯，但隨即遭憲警拉開，被告絕無
    故意毀損或公然侮辱之情事，且原告身上之傷，也有可能在
    憲警強力隔離兩造時所造成之結果，並非全為被告行為所致
    。又兩造均受簡易判決處刑，被告雖不服本院96年度簡字第
    1487號刑事判決所認定之犯罪事實，但認自己行為確有不當
    ，且為免訟累，況經諭知緩刑，所以未聲明上訴，然原告卻
    有上訴，因被告想息事寧人且原諒原告，遂於上訴審陳述時
    多方保留，原告始獲無罪。就原告請求機票費用部分，被告
    係基於原告傷害之確信而提出刑事告訴，傳喚原告又係檢察
    官及法院依法行使職權，且原告返國日期與開庭日期有所差
    距，難認有因果關係。另就手鐲部分，原告僅提出賣方證明
    書，縱認其為真正，亦無從證明該證明書所指稱之玉鐲即原
    告所主張之玉鐲，及原告當天是否確有配戴該玉鐲，況原告
    於警詢中對該玉鐲均隻字未提，益徵其主張並不實在。至精
    神慰撫金部分，原告所受輕微傷害是否為被告所致即有疑問
    ，被告亦否認有公然侮辱之情事，而被告亦受更嚴重之傷害
    ，原告亦應賠償被告100萬元非財產上之損害，足與原告之
    本案請求抵銷等語，資為抗辯。並聲明：(一)原告之訴駁回；
    (二)如受不利判決，願供擔保請准宣告免為假執行。
三、兩造不爭執事項：
  (一)本院以96年度簡字第1487號刑事判決認定：原告於95年3月1
    7日，身穿孝服手持招魂幡在總統府前行走陳情，適被告搭
    乘訴外人洪文吉所駕駛車號846-CG號營業小客車行經總統府
    前，因見原告身穿孝服陳情而心生不滿，即下車對原告以「
    幹你娘」等言詞辱罵，並出手毆打原告，致原告因而眼鏡毀
    損，並受有左手擦傷合併瘀血、右手瘀血之傷害，被告因犯
    傷害、公然侮辱及毀損罪等情，並判處被告拘役35日，緩刑
    2年確定。
  (二)被告另對原告提出傷害、公然侮辱及毀損罪之告訴，經本院
    以96年度簡上字第237號刑事判決諭知無罪，並經台灣高等
    法院以96年度上易字第2436號刑事判決駁回檢察官之上訴確
    定。
四、兩造之爭點：
    原告主張被告應就其對原告所為傷害、公然侮辱、毀損財物
    及誣告之行為負損害賠償責任，並應給付原告526萬5,518元
    及法定遲延利息，為被告所否認，並以前開情詞置辯，是本
    件之爭點厥為：(一)被告所為是否對原告構成侵權行為而應負
    損害賠償責任？(二)被告如應負損害賠償責任，則其賠償之範
    圍為何？(三)被告所為之抵銷抗辯是否可採？茲析述如次：
  (一)被告所為是否對原告構成侵權行為而應負損害賠償責任？
  1.按因故意或過失，不法侵害他人之權利者，負損害賠償責任
    。故意以背於善良風俗之方法，加損害於他人者亦同。民法
    第184條第1項定有明文。本件原告主張：其於95年3月17日
    在總統府前行走陳情，遭被告以「幹你娘」等言詞辱罵，並
    出手毆打原告，致原告因而眼鏡毀損，並受有左手擦傷合併
    瘀血、右手瘀血之傷害等情，業據原告提出聯合醫院和平院
    區95年3月18日診字第1950300 379號診斷證明書（見本院卷
    第9頁），其上載有原告左手擦傷瘀血2×2公分、右手瘀血3
    ×3公分等語，並有毀損眼鏡及事發現場照片附於臺灣臺北
    地方法院檢察署檢察官95年度偵字第20323號卷內可稽（下
    稱偵卷、見偵卷第19頁及第44頁至第65頁），且被告亦曾於
    95年3月17日臺北市政府警察局中正第一分局博愛路派出所
    警詢中自承其有以「幹你娘」等言詞辱罵原告（見偵卷第12
    頁），是原告主張之上開事實，應堪信為真實。而被告亦因
    上開事實，為本院96年度簡字第1487號刑事判決以傷害、公
    然侮辱及毀損罪判處拘役35日，緩刑2年確定，益徵被告確
    有對原告為傷害、公然侮辱及毀損原告眼鏡之侵權行為。
  2.次按告訴權乃憲法第16條賦予人民基本之訴訟權，凡犯罪之
    被害人皆得提出告訴，刑事訴訟法第232條定有明文。誣告
    罪之成立，係以犯人明知所訴虛偽為構成要件，若誤認有此
    事實，或以為有此嫌疑，自不得遽指為誣告（參見最高法院
    20年台上字第717號判例要旨）。是行為人倘未虛構事實，
    且就所訴之事實足認為被害人，即得依上揭規定行使憲法保
    障之權利，尚難單憑嗣後經法院為無罪之判決，遽推論告訴
    人係濫訴，而認有侵權之情事。本件原告另主張：被告對其
    為誣告，亦構成侵權行為云云，惟被告確係於上開時、地與
    原告發生爭執，致身體傷害及其眼鏡、手機受損，因而提出
    國立臺灣大學醫學院附設醫院95年3月18日診字第95024924
    號診斷證明書（見偵卷第17頁後面）及毀損之眼鏡、手機供
    警詢時拍照，而對原告提出刑事告訴，未違常情，核屬行使
    憲法保障之訴訟權利，縱原告嗣後經本院以96年度簡上字第
    237號刑事判決諭知無罪，及經台灣高等法院以96年度上易
    字第2436號刑事判決駁回檢察官之上訴確定在案，亦難遽推
    論被告係濫訴，而認有故意或過失侵權之情事，原告是項主
    張，尚非可採。
  3.綜上，被告對原告提出刑事告訴部分，難認屬侵權行為，惟
    被告確有對原告為傷害、公然侮辱及毀損原告眼鏡之侵權行
    為，即應對原告負損害賠償責任。
  (二)被告應賠償之範圍為何？
  1.原告請求醫療費用710元部分：
    按不法侵害他人之身體或健康者，對於被害人因此喪失或減
    少勞動能力或增加生活上之需要時，應負損害賠償責任。民
    法第193條第1項定有明文。查，原告因被告之傷害行為，支
    出醫療費用710元等情，業具原告提出臺北市立聯合醫院門
    診費用證明書在卷可憑（見本院卷第41頁），被告亦不爭執
    ，應堪信為真實。是原告依上揭規定而為請求，即屬有據，
    為有理由。
  2.原告請求財物損失包括手鐲305萬元、太陽眼鏡1萬元及自美
    國往返機票之交通費用20萬4808元部分：
  (1)手鐲部份：
    次按當事人主張有利於己之事實者，就其事實有舉證之責任
    。民事訴訟法第277條前段定有明文。又當事人主張事實，
    須負舉證責任，倘其所提出之證據，不足為主張事實之證明
    ，自不能認其主張之事實為真實。原告主張：其於上開時地
    ，因被告拉扯而遺失價值305萬元之手鐲等情，雖據原告提
    出賣方證明書及原告配戴該手鐲之照片（見本院卷第42頁至
    第45頁），縱認原告確有該手鐲且價值305萬元，然原告於
    95年3月17日事發當日之警詢中並未提及該手鐲，警方當時
    就現場毀損物品所拍攝照片中亦未見該手鐲，且原告另於95
    年4月17日之警詢及95年10月2日之檢察官偵訊問中，亦均未
    提及該玉鐲（以上分見偵卷第5頁至第10頁、第18至第19頁
    及第28頁至第29頁），則原告當天是否確有配戴該玉鐲，及
    該玉鐲是否於上開時、地毀損或遺失，即非無疑，是原告此
    部分之舉證尚有不足，揆諸上揭規定及說明，難認原告主張
    之上開事實為真實，其請求即無理由。
  (2)太陽眼鏡部分：
    又按當事人已證明受有損害而不能證明其數額或證明顯有重
    大困難者，法院應審酌一切情況，依所得心證定其數額。民
    事訴訟法第222條第2項定有明文。查，原告遭被告毀損太陽
    眼鏡等情，已如上述，原告雖主張該眼鏡價值1萬元，惟並
    未提出任何足資證明其價值之單據，衡諸一般人購買太陽眼
    鏡時罕有將保存單據者，又乏客觀之二手貨市場價格，證明
    顯有重大困難。本院審酌該太陽眼鏡非新，且自照片以觀（
    見偵卷第19頁下方），尚非特殊等一切情狀，認原告此部分
    之損失以1,000元為當。
  (3)機票費用部分：
    再按侵權行為損害賠償之債，須損害之發生與加害人之故意
    或過失加害行為間有相當因果關係，始能成立。所謂相當因
    果關係，係以行為人之行為所造成之客觀存在事實，依經驗
    法則，可認通常均可能發生同樣損害之結果而言；如有此同
    一條件存在，通常不必皆發生此損害之結果，則該條件與結
    果並不相當，即無相當因果關係；不能僅以行為人就其行為
    有故意過失，自認該行為與損害間有相當因果關係。原告主
    張因被告提出上開告訴，始自美國往返3次而支出上開機票
    交通費用云云。查，被告提出上開告訴，非屬加害原告之侵
    權行為，已如上述，另衡諸一般人如遭刑事追訴，通常不必
    皆會有機票費用之支出，按諸上揭說明，被告之提告與原告
    支出機票費用之損失並不相當，即無相當因果關係，況傳喚
    原告又係負責偵審之檢察官及法院依法行使職權，非可歸責
    於被告，是原告此部分之請求，尚非有據，為無理由。
  3.精神慰撫金部分：
    按不法侵害他人之身體、健康、名譽、自由、信用、隱私、
    貞操，或不法侵害其他人格法益而情節重大者，被害人雖非
    財產上之損害，亦得請求賠償相當之金額。民法第195條第1
    項前段定有明文。又又慰撫金之核給標準，應斟酌雙方身分
    、地位及經濟狀況及其他各種情形核定之，最高法院亦著有
    76年台上字第1908號判例可資參照。本件被告對原告為傷害
    及公然侮辱之行為，原告依上揭規定訴請被告賠償其非財產
    上之損害，自屬有據。查，原告自承其教育程度為識字，職
    業為作業員（見偵卷第5頁），擁有美國核發之永久居留證
    ，其於96年1月3日在香港上海匯豐銀行有限公司（下稱上海
    匯豐商銀）理財專戶中之淨額約81萬元港幣，且截至97年5
    月21日在華南商業銀行股份有限公司（下稱華南商銀）存款
    餘額為516萬490元，有居留證影本、上海匯豐商銀理財戶口
    結單及華南商銀存款餘額證明書在卷可按（見本院卷第76頁
    至第80頁）；又被告為大學畢業，94年度之所得總額為128
    萬229元、95年度之所得總額為158萬8,894元，96年度之所
    得總額為152萬8,157元，亦有法務部戶役政連結作業系統列
    印資料附於本院96年度簡上字第237號刑事卷（見該卷第43
    頁）及財政部臺北市國稅局綜合所得稅各類所得清單在卷可
    參（見本院卷第82頁至第84頁）。本院審酌兩造上開身分、
    地位及經濟情況，復衡量原告身體所受傷害為左手擦傷瘀血
    及右手瘀血及被告辱罵原告所用詞句等一切情況，認為原告
    訴請被告之慰撫金金額，於3萬元之範圍內為適當。
  4.綜上，原告主張被告應賠償醫療費用710元、眼鏡之財物損
    失1,000元及精神慰撫金3萬元等部分，共計3萬1,710元，為
    有理由，其餘部分之請求，尚非有據，為無理由。
  (三)被告所為之抵銷抗辯是否可採？
    按因故意侵權行為而負擔之債，其債務人不得主張抵銷，民
    法第339條定有明文。本件被告抗辯：其受原告更嚴重之傷
    害，原告亦應賠償100萬元非財產上之損害，足與原告之本
    案請求抵銷云云。查，被告既基於傷害及公然侮辱之故意，
    不法傷害原告之身體及名譽，致負有侵權行為損害賠償債務
    ，依上揭規定，被告自不得主張抵銷，其抗辯自不足採。
五、綜上所述，被告確有對原告為傷害、公然侮辱及毀損原告眼
    鏡之侵權行為，應負損害賠償責任，且被告所為抵銷抗辯並
    不可採。從而，原告依侵權行為之法律關係，請求被告給付
    3萬1,710元，及自起訴狀繕本送達翌日即97年4月22日起至
    清償日止按年息5％計算之利息，為有理由，應予准許。逾
    此範圍之請求，即屬無據，為無理由，應予駁回。
六、本件所命被告給付之金額，未逾新臺幣50萬元，爰依民事訴
    訟法第389條第1項第5款規定，就原告勝訴部分，依職權宣
    告假執行。又被告陳明願供擔保，請准宣告免為假執行，核
    無不合，爰酌定如主文第4項所示相當之擔保金額宣告之。
    至於原告雖陳明願供擔保請准宣告假執行，惟此係促使本院
    依職權為假執行之宣告而已，併予敘明。
七、本件因事證已臻明確，兩造其餘攻擊、防禦方法及所為之立
    證，經逐一審酌後，本院認與判決之結果不生影響，不再一
    一論述，併予敘明。
八、訴訟費用負擔之依據：依民事訴訟法第79條。
中    華    民    國    97    年    8     月    21    日
                  民事第四庭  審判長法  官  劉坤典
                                    法  官  余明賢
                                    法  官  賴武志
以上正本係照原本作成
如對本判決上訴，須於判決送達後20日內向本院提出上訴狀
中    華    民    國    97    年    8     月    21    日
                                    書記官  施若娟


司法院資訊處製作；財團法人民間司法改革基金會備份。
